臺灣高等法院刑事裁定　　　　　　　　　　　　　　　九十三年度聲再字第五六號
　　再審聲請人　甲○○
　　即受判決人
　　　　　　　　　　　　（現在臺灣基隆監獄基隆分監執行）
右列聲請人因業務過失傷害案件，對於本院九十年度上訴字第九０四號，中華民國九
十年五月二十九日第二審確定判決（原審案號：臺灣基隆地方法院八十九年度訴字第
五二八號，起訴案號：臺灣基隆地方法院檢察署八十九年度偵字第六五三號），聲請
再審，本院裁定如左：
    主  文
本件開始再審。
    理  由
一、本件聲請意旨略以：(1)聲請人甲○○經臺灣高等法院九十年度上訴字第九０四刑
    事判決，認為聲請人駕駛半聯結車，竟疏未注意與停在其右側騎乘機車等候左轉
    之乙○○保持安全距離，而貿然起步右彎，並駛出快、慢車道分道線，致其所駕
    駛之半聯結車右側車身與乙○○騎乘之機車發生擦撞，使乙○○人車倒地，並遭
    半聯結車之後半拖車右後車輪輾壓左下肢。聲請人肇事後，未立即停車察看，明
    知乙○○仍躺臥於半聯結車下，竟另行基於不確定故意，將車往後倒退，欲輾壓
    乙○○致死，使乙○○之左下肢及機車，再度遭受半聯結車之後半拖車右後車輪
    輾壓及拖行，幸乙○○奮力自車下爬出，始倖免於難，然仍受有左下肢脫手套性
    撕脫傷、皮膚缺損約百分之五體表面積、左腓骨骨折、左第三、四蹠骨骨折、踝
    關節開放性骨折併脫位、左腳伸腱斷裂、左膝後側韌帶複合體傷害，認聲請人有
    業務過失致重傷害、及殺人未遂犯行。業務過失重傷害部分經判處有期徒刑八月
    ，因不得上訴第三審法院而確定。另殺人未遂部分，經最高法院撤銷發回，現由
    鈞院審理中（九十二年度上更(一)字第八三一號）。(2)刑法第十條第四款所稱毀敗
    一肢以上機能之重傷，係指一肢以上之機能永久完全喪失其效用而言，若未完全
    喪失其效用，只可認為減衰機能，而且不以初驗斷時之狀況如何為標準，如經過
    相當之診治而能回復原狀，仍不得謂為該款之重傷。本案聲請人嗣後攝錄被害人
    乙○○於住家前蹲下清洗物品，隨後步行至公車站等候公車，並前往市○○街購
    物，可見被害人受傷之左下肢並無永久喪失機能之情事，且由該ＶＣＤ內容可知
    被害人所為證言與事實不符，故由該ＶＣＤ內容，不須經調查程序，從形式上即
    足以動搖原確定判決所為業務過失致重傷之罪名，自得依刑事訴訟法第四百二十
    條第一項第二款、第六款規定聲請再審等語。
二、按有罪之判決確定後，因發現確實之新證據，足認受有罪判決之人應受無罪、免
    訴、免刑或輕於原判決所認罪名之判決者，為受判決人之利益，得聲請再審。刑
    事訴訟法第四百二十條第一項第六款定有明文。又刑法第二十條第四款所稱毀敗
    一肢以上之機能，係指一肢以上之機能全部喪失其效用而言，初不以驗斷時之狀
    況如何為標準，如經過相當之診治雖不能回復原狀，仍能舉動而僅不能照常者，
    祇可認為減衰機能，要與毀敗全肢之機能有別（參見最高法院二十二年上字第一
    四二號、二十八年上字第一０九八號、三十年上字第四四五號判例意旨）。本件
    聲請人提出其於前案判決確定後攝錄得被害人乙○○之ＶＣＤ乙片，經本院勘驗
    結果，確有一女性背對鏡頭蹲洗物品、在路上行走、及站立路旁、逛街觀賞衣物
    等活動畫面，且該女性行走時之姿勢、速度正常，有勘驗筆錄可稽。又聲請人所
    涉殺人未遂案件現由本院另案審理中，被害人乙○○亦於九十三年三月八日具狀
    陳稱：「... 車禍後因行動不方便坐了三年多的輪椅生活，每天倚靠丈夫背上背
    下往返醫院復健，今天終於能夠利用膝關節固定器方便行走，雖然萎縮左腳支撐
    有困難，不穩定搖晃關節吱吱作響，為了能再站起來走路，不願繼續增加家人負
    擔，再疼痛也強忍。」等語，有刑事補充告訴狀可按（影本附於本案卷），自堪
    認聲請人所提出攝錄得被害人乙○○行動畫面之ＶＣＤ乙片內容係屬真正。由該
    ＶＣＤ攝錄之內容以觀，從形式上即足以動搖原確定判決關於論處聲請人業務過
    失致重傷之罪名，自屬刑事訴訟法第四百二十條第一項第六款所稱之新證據，聲
    請人據以聲請再審，為有理由，應予准許。
三、至於聲請人另主張依刑事訴訟法第四百二十條第一項第二款規定（原判決所憑之
    證言已證明其為虛偽者）聲請再審部分，雖屬無據，然與前述應裁定開始再審之
    結論不生影響，併此敘明。
四、據上論斷，應依刑事訴訟法第第四百三十五條第一項，裁定如主文。
中　　　華　　　民　　　國　　九十三　　年　　　三　　　月　　 十九 　　日
                              臺灣高等法院刑事第二十三庭
                                  審判長法  官 黃  瑞  華
                                        法  官 王  淑  滿
                                        法  官 宋      祺
右正本證明與原本無異。
如不服本裁定，應於收受送達後三日內向本院提出抗告狀。
                                        書記官 蔡  慧  娟
中　　　華　　　民　　　國　　九十三　　年　　　三　　　月　　 十九 　　日
